【裁判字號】    99,審易,1699
【裁判日期】    991217
【裁判案由】    竊盜
【裁判全文】
臺灣桃園地方法院刑事判決            99年度審易字第1699號
公  訴  人  臺灣桃園地方法院檢察署檢察官
被      告  李晏權
上列被告因竊盜案件，經檢察官提起公訴（99年度偵字第24862
號），嗣於本院準備程序進行中，被告就被訴事實為有罪之陳述
，經本院告知簡式審判程序意旨，並聽取公訴人及被告之意見後
，本院裁定改依簡式審判程序審理，並判決如下：
    主  文
李晏權攜帶兇器、於夜間侵入住宅竊盜，累犯，處有期徒刑捌月
，扣案之老虎鉗壹支、尖嘴鉗壹支、十字起子壹支、一字起子壹
支、黑色塑膠袋肆個均沒收。
    事  實
一、李晏權前於民國93年間因竊盜案件，經本院以94年度易緝字
    第135 號判決判處有期徒刑6 月確定，於95年5 月18日期滿
    執行完畢。另於96年間因竊盜案件，經本院以96年度審易字
    第399 號判決判處有期徒刑7 月確定；於96年間再因竊盜案
    件，經本院以96年度審易字第477 號判決判處有期徒刑7 月
    確定，上開二罪嗣經本院以97年度聲字第2098號裁定合併定
    應執行刑為有期徒刑1 年確定；繼於97年間因持有第一級毒
    品案件，經本院以97年度桃簡字第3124號判決判處有期徒刑
    4 月確定，並與上開應執行刑有期徒刑1 年接續執行，於98
    年7 月24日縮刑假釋併付保護管束出監，迄98年9 月11日保
    護管束期滿未經撤銷假釋，其未執行之刑，以已執行論（於
    本案均構成累犯）。詎猶不知悔改，竟意圖為自己不法之所
    有，於99年9 月1 日凌晨1 時45分許，夜間侵入桃園縣桃園
    市○○街32巷2 弄30號之大樓，並持客觀上足對他人生命、
    身體、安全構成威脅，足供作為兇器使用之老虎鉗、尖嘴鉗
    、十字起子、一字起子各1 支及預備做為包裝所竊之物使用
    之黑色塑膠袋4 個，自該大樓1 樓搭乘電梯至5 樓後，又攀
    爬樓梯至頂樓水塔處，徒手竊取該大樓之不銹鋼水塔蓋1 只
    （價值約新臺幣5,000 元）得逞，旋自6 樓搭乘電梯至地下
    1 樓，俟其出電梯欲離去現場時，遭到場巡邏之大樓保全江
    志宏發現，並通知該大樓主委劉美娟及警方到場查獲，並在
    李晏權身上扣得上開老虎鉗、尖嘴鉗、十字起子、一字起子
    各1 支及黑色塑膠袋4 個等物。
二、案經桃園縣政府警察局桃園分局報請臺灣桃園地方法院檢察
    署檢察官偵查起訴。
    理  由
一、本案被告李晏權所犯之罪，並非法定刑為死刑、無期徒刑或
    最輕本刑3 年以上有期徒刑之罪，亦非高等法院管轄第一審
    之案件，而被告於準備程序中就被訴事實已為有罪之陳述，
    經本院告知簡式審判程序之旨，並聽取公訴人及被告之意見
    後，本院乃依刑事訴訟法第273 條之1 第1 項規定，裁定進
    行簡式審判程序，合先敘明。
二、訊據被告李晏權固不否認有於夜間侵入大樓竊取不銹鋼水塔
    蓋1 只，惟否認有攜帶兇器，辯稱伊是徒手上去，扣案老虎
    鉗、尖嘴鉗、十字起子、一字起子各1 支及黑色塑膠袋4 個
    等物是放在腳踏車的菜籃上，用透明盒子類似保溫盒，黃色
    的放在裡面，伊沒有拿出來，並未攜帶工具行竊云云。惟查
    ，上開工具係在被告身上查獲之事實，業據證人即查獲警員
    邱士昌於本院審理時具結證述明確，亦有查獲警員邱士昌、
    蔡鎧鴻之職務報告1 份在卷可佐，另觀之偵查卷內所附之監
    視器畫面翻拍照片，被告進入大樓行竊前確實手持一袋物品
    ，而該袋內物品亦經證人即大樓保全江志宏於本院審理時具
    結證稱：確認該袋內的東西就是扣案的東西，伊沒有看到被
    告的腳踏車上有黃色盒子等語可資佐證，在在顯示被告辯稱
    行竊時並未攜帶兇器云云，純屬卸責之詞，不值採信。此外
    ，上開犯罪事實，復有被害人即社區主委劉美娟及證人江志
    宏於警詢時之證述及監視器畫面翻拍照片16張、扣案物品照
    片2 張、查獲照片3 張、贓物認領保管單1 紙等在卷可稽，
    並有扣案之老虎鉗、尖嘴鉗、十字起子、一字起子各1 把及
    黑色塑膠袋4 個可資佐證，綜上，本件事證明確，被告李晏
    權有攜帶兇器、於夜間侵入住宅為本件竊盜犯行堪以認定，
    應予依法論科。
三、按刑法第321 條第1 項第1 款之夜間侵入住宅竊盜罪，其所
    謂「住宅」，乃指人類日常居住之場所而言，公寓大樓亦屬
    之，至公寓大樓頂樓就整體性而言，可謂構成該公寓大樓之
    一部分，有密切不可分之關係，故於夜間侵入公寓大樓之頂
    樓竊盜，難謂無同時妨害居住安全之情形，自應成立刑法第
    321 條第1 項第1 款於夜間侵入住宅竊盜罪，此觀最高法院
    76年台上字第2972號判例意旨亦明。次按刑法第321 條第1
    項第3 款之攜帶兇器竊盜罪，係以行為人攜帶兇器竊盜為其
    加重條件，此所謂兇器，其種類並無限制，凡客觀上足對人
    之生命、身體、安全構成威脅，具有危險性之兇器均屬之，
    且祇須行竊時攜帶此種具有危險性之兇器為已足，並不以攜
    帶之初有行兇之意圖為必要，最高法院79年臺上字第5253號
    著有判例可資參照。查被告行竊時所攜之老虎鉗、尖嘴鉗、
    十字起子、一字起子各1 支，均為金屬製品，質地堅硬，有
    扣案物品照片1 張在卷可稽（見偵查卷第26頁），客觀上足
    對人之生命、身體、安全造成危險，核屬兇器無疑。是核被
    告李晏權所為，係犯刑法第321 條第1 項第1 款、第3 款之
    攜帶兇器、於夜間侵入住宅竊盜罪。另被告有如上開事實欄
    一所載之犯罪科刑及執行情形，有臺灣高等法院被告前案紀
    錄表1 份在卷可按，其於徒刑執行完畢後5 年內故意再犯本
    件有期徒刑以上之罪，為累犯，應依刑法第47條第1 項之規
    定加重其刑。爰審酌被告正值青壯年，不思以正當手段獲取
    財物，竟圖不勞而獲而為本案竊盜犯行，危害社會治安及被
    害人之權益，所為非是，惟念其犯後終能坦承犯行，並兼衡
    被告犯罪之動機、目的、手段、智識程度、生活狀況等一切
    情狀，量處如主文所示之刑，以示懲儆。至扣案之老虎鉗、
    尖嘴鉗、十字起子、一字起子各1 支及黑色塑膠袋4 個為被
    告所有之物，業據被告於警詢及偵訊時供述明確，且與本案
    犯罪有關，爰依刑法第38條第1 項第2 款之規定宣告沒收。
四、至公訴人雖以被告李晏權履犯竊盜罪，顯見有犯罪習慣，刑
    之執行實已不足根絕其犯罪習性，爰請依竊盜犯贓物犯保安
    處分條例第3 條第1 項之規定，併請予諭知應於刑之執行前
    令入勞動場所強制工作，以資警惕等語。按18歲以上之竊盜
    犯，有犯罪之習慣者，得於刑之執行前，令入勞動場所強制
    工作，竊盜犯贓物犯保安處分條例第3 條第1 項固有明文，
    惟前開條例，於應執行之刑未達1 年以上者，不適用之，此
    見同條例第2 條第4 項規定即明。查被告於本件竊盜犯行前
    ，雖尚有其他竊盜犯行，然本院就本件被告所犯竊盜罪所宣
    告之刑未達1 年，自無從依竊盜犯贓物犯保安處分條例規定
    宣付強制工作。又有犯罪之習慣或因遊蕩或懶惰成習而犯罪
    者，亦得宣告於刑之執行前，令入勞動場所強制工作，刑法
    第90條第1 項固定有明文。惟按強制工作乃保安處分之一種
    ，保安處分實係刑罰以外之補充性制度，其目的係在預防有
    「社會危險性」之犯罪，則就保安處分之目的而論，強制工
    作之宣告，理當一併注意社會危險性之具備，徵諸被告於本
    案竊盜犯行之犯罪手法單純，所竊取之財物價值非鉅，堪認
    犯罪情節尚非重大。是被告本案所為，雖非可取，然顯尚未
    達社會危險性之程度。若對被告逕為強制工作宣告，不僅無
    助於社會危險性之防堵，更恐與保安處分之立法本旨相悖，
    而終將失其宣告之意義。且兼衡本次竊盜犯行之嚴重性、所
    得財物之價值、所表現之危險性及對其未來之期待性等情以
    觀，認被告經有期徒刑8 月之執行後，應足以收遏止並矯治
    其犯罪行為之效果，且足以體現司法正義，並契合社會感情
    。況改正被告竊盜犯行之有效方法，在於提供適當之更生保
    護、就業機會及社會扶助等，並非僅有執行強制工作之保安
    處分一途，而強制工作之保安處分係就被告人身自由之長期
    且嚴格之限制，自應從嚴認定之。從而，本院認就被告本件
    竊盜犯行予以處罰，即為已足，檢察官起訴書指稱僅單純對
    被告施以刑罰恐難收矯正之效，請求宣告強制工作乙節，依
    比例原則，核屬尚無必要，併此敘明。
據上論斷，應依刑事訴訟法第273 條之1 第1 項、第299 條第1
項前段，刑法第321 條第1 項第1 款、第3 款、第47條第1 項、
、第38條第1 項第2 款，判決如主文。
本案經檢察官簡方毅到庭執行職務。
中    華    民    國    99    年    12    月    17    日
                        刑事庭  法  官  鍾雅蘭
以上正本證明與原本無異。
如不服本判決，得自收受送達之翌日起10日內向本院提出上訴狀
（應附繕本），其未敘述上訴理由者，應於上訴期間屆滿後20日
內補提理由書狀於本院，上訴於臺灣高等法院。
                                書記官  石曉芸
中    華    民    國    99    年    12    月    17    日
附錄本案論罪科刑法條：
中華民國刑法第321條
犯竊盜罪而有左列情形之一者，處六月以上、五年以下有期徒刑
：
一、於夜間侵入住宅或有人居住之建築物、船艦或隱匿其內而犯
    之者。
二、毀越門扇、牆垣或其他安全設備而犯之者。
三、攜帶兇器而犯之者。
四、結夥三人以上而犯之者。
五、乘火災、水災或其他災害之際而犯之者。
六、在車站或埠頭而犯之者。
前項之未遂犯罰之。

司法院資訊處製作；財團法人民間司法改革基金會備份。
